【裁判字號】    99,易,209
【裁判日期】    990601
【裁判案由】    詐欺
【裁判全文】
臺灣桃園地方法院刑事判決              99年度易字第209號
公  訴  人  臺灣桃園地方法院檢察署檢察官
被      告  乙○○
上列被告因詐欺案件，經檢察官提起公訴（98年度偵字第21504
號）及移送併案審理（99年度偵緝字第604 號），被告於準備程
序中就被訴事實為有罪之陳述，經本院合議庭裁定由受命法官獨
任行簡式審判程序，茲判決如下：
    主  文
乙○○幫助意圖為自己不法之所有，以詐術使人將本人之物交付
，累犯，處有期徒刑陸月，如易科罰金，以新臺幣壹仟元折算壹
日。
    事  實
一、乙○○前因違反著作權法案件，經臺灣臺中地方法院以90年
    度易字第3694號判處有期徒刑6 月確定，於民國96年12月30
    日執行完畢。詎猶不知悔改，基於幫助某姓名年籍不詳自稱
    「陳志豪」之成年人詐欺之犯意，於97年11月間，提供身分
    證件予「陳志豪」用以辦理公司負責人登記，而申請登記為
    址設桃園縣八德市○○街102 號之鑫億房屋仲介有限公司（
    下稱鑫億公司）負責人，嗣後：
  (一)丁○○○於97年12月間，委託鑫億公司代為銷售其所有坐落
    桃園縣八德市○○段521 地號土地及坐落同段496 建號（門
    牌號碼為桃園縣八德市○○路128 巷97號）之房屋，「陳志
    豪」即基於意圖為自己不法之所有之犯意夥同林宗輝（另案
    通緝中），於97年12月31日，向丁○○○佯稱林宗輝欲以新
    臺幣（下同）475 萬元購買上開房屋，林宗輝並當場給付現
    金55萬元與400 萬元本票1 紙予丁○○○，致丁○○○陷於
    錯誤而簽訂上開房屋土地之買賣契約，並交付上開房屋及土
    地權狀及印鑑證明予林宗輝，詎林宗輝旋將上開房地於98年
    1 月6 日移轉登記於其自己名下，並於98年2 月25日設定擔
    保債權342 萬元之最高限額抵押權予不知情之許素鈺，而向
    許素鈺借得285 萬，「陳志豪」嗣於98年2 月6 日代林宗輝
    轉交發票人為佳華國際有限公司，面額20萬元之支票1 只予
    丁○○○，該支票於同月8 日兌現後，「陳志豪」與林宗輝
    其後即未支付尾款400 萬元，並均聯絡無著，丁○○○始知
    受騙。
  (二)甲○○於97年12月間擬出售其所有坐落桃園縣大溪鎮○○○
    段下田心子小段71之49地號之土地暨同段3576建號之建物，
    ，「陳志豪」以鑫億公司客戶有意願購買為由，與之聯繫洽
    談土地、房屋買賣事宜，而於98年1 月6 日在鑫億公司內，
    推由羅忠明（另案通緝中）對甲○○佯稱願意以450 萬元購
    買上開房地，並當場交付10萬元現金及開立面額40萬元支票
    （已兌現）予甲○○作為前金，以取信甲○○，「陳志豪」
    並稱尾款400 萬要以過戶辦理貸款支付，致甲○○陷於錯誤
    ，而與羅忠明簽訂上開房屋土地之買賣契約，並交付上開房
    屋及土地權狀及印鑑證明予羅忠明及「陳志豪」。詎羅忠明
    及「陳志豪」旋將上開房地於98年2 月4 日移轉登記於林世
    清（另案審理中）名下，並於98年2 月16日設定擔保債權53
    0 萬元之最高限額抵押權予不知情之黃耀震，而向黃耀震借
    得265 萬元現金，羅忠明嗣於98年2 月中旬向甲○○佯稱貸
    款辦不出來，而交付發票人為佳華國際有限公司、發票日為
    98年3 月5 日、面額400 萬元、受款人空白之支票1 只予甲○○，惟屆期甲○○之配偶謝玉梅提示該只支票，竟因存款
    不足而遭退票，且「陳志豪」與羅忠明均聯絡無著，甲○○
    始知受騙。
二、案經丁○○○、甲○○訴請臺灣桃園地方法院檢察署檢察官
    偵查起訴及移送併案審理。乙○○於準備程序中為有罪之陳
    述，經本院合議庭裁定由受命法官獨任行簡式審判程序。
    理  由
一、按被告以外之人於審判外之言詞或書面陳述，除法律有規定
    者外，不得作為證據。前項規定，於法院以簡式審判程序或
    簡易判決處刑者，不適用之，刑事訴訟法第159 條定有明文
    。查本案被告乙○○涉犯詐欺案件，經檢察官提起公訴，被
    告於準備程序中就被訴事實為有罪之陳述，其所涉罪名為死
    刑、無期徒刑、最輕本刑3 年以上有期徒刑以外之罪，合於
    刑事訴訟法第273 條之1 得經法院裁定改行簡式審判程序之
    規定，經法官告知簡式審判程序之旨，並聽取公訴人、被告
    之意見後，合議庭裁定由受命法官獨任進行簡式審判程序，
    且無刑事訴訟法第159 條第1 項規定之適用，合先敘明。
二、訊據被告乙○○對於渠基於幫助「陳志豪」詐欺之犯意，於
    97年11月間，提供身分證件予「陳志豪」而申請登記為鑫億
    公司負責人，並與曾明義97年11月11日經本院公證處公證簽
    訂房屋租賃契約供鑫億公司使用乙節，均坦承不諱（見本院
    卷第20頁背面），復有鑫億公司登記資料及上開公司址設之
    房屋資賃契約及公證書影本各1 紙在卷（見臺灣桃園地方法
    院檢察署98年度他字第1120號卷《下稱他字1120卷》第10、
    11、27、28頁、第30頁背面），並與證人曾明義於偵查中證
    述之情節相符（見他字1120卷第25、26頁），應堪信為真實
    。而被害人丁○○○、甲○○受詐騙之情形，復經被害人丁○○○、甲○○分別於告訴狀及臺灣桃園地方法院檢察署98
    年度內勤字第1 號詢問筆錄中指述明確（見他字1120卷第1
    至3 頁、臺灣桃園地方法院檢察署98年度他字第1142號卷《
    下稱他字1142卷》第3 至4 頁、第100 頁及第100 頁背面）
    ，並與證人丙○○、賴金養、許素鈺、黃耀震於警詢及偵查
    中證述之情相符（見他字1120卷第24至25頁、第53頁及第53
    頁背面、他字1142卷第31至34頁、第56至58頁、第66至70頁
    ），且有卷附「陳志豪」名片，以及本件上開土地、建物之
    不動產買賣契約書、土地建築改良物所有權買賣移轉契約書
    、土地第二類登記謄本、建物第二類登記謄本、建物所有權
    狀影本、土地所有權狀影本、建物他項權利查詢資料可佐（
    見他字1120卷第6 至9 頁、第12至18頁、他字1142卷第4至6
    頁、第7 頁、第8 頁、第10頁），復有林宗輝向許素鈺借款
    所交付之本票1 只及許素鈺之彰化銀行活期儲蓄帳戶存摺內
    頁影本、匯款單及許素鈺之子林忠平於臺灣企銀活期儲蓄帳
    戶存摺內頁影本；以及羅忠明交付甲○○之支票及退票理由
    單影本附卷（見他字1120卷第68至73頁、他字1142卷第9 頁
    ），互核相符。是以，被害人丁○○○、甲○○遭「陳志豪
    」與林宗輝及「陳志豪」與羅忠明等人詐騙而與之買賣，並
    交付上開房地之相關權證，「陳志豪」、林宗輝、羅忠明及
    林世清乃辦理變更本件上開房地所有權登記，而取得上開房
    地所有權之事實，可堪認定，由此足認被告上開任意性自白
    ，核與事實相符，足堪採信。
三、查被告基於幫助「陳志豪」詐欺取財之不確定故意，提供身
    分證件予「陳志豪」而申請登記為鑫億公司負責人，並與曾
    明義簽訂房屋租賃契約供鑫億公司使用，幫助「陳志豪」與
    、林宗輝、羅忠明等人對被害人丁○○○、甲○○實行詐欺
    取財之行為，核其所為，係犯刑法第30條1 項前段、第339
    條第1 項之幫助詐欺取財罪。被告以一上開提供身分證而登
    記為鑫億公司負責人之幫助詐欺取財之行為，導致被害人丁○○○、甲○○受害，係一行為觸犯數罪名，為想像競合犯
    ，應從一重處斷。被告有前開事實欄所載犯罪科刑及執行完
    畢之紀錄，此有臺灣高等法院被告前案紀錄表在卷可憑，其
    前受有期徒刑執行完畢，於5 年內故意再犯本件有期徒刑以
    上之罪，為累犯，應依刑法第47條第1 項之規定加重其刑。
    被告所實施者，係詐欺取財罪構成要件以外之行為，為幫助
    犯，依刑法第30條第2 項之規定，按正犯之刑減輕之，並先
    加後減。爰審酌被告提供身分證件予「陳志豪」而申請登記
    為鑫億公司負責人，並與曾明義簽訂房屋租賃契約供鑫億公
    司使用，使「陳志豪」等人方便行騙財物，助長詐財歪風，
    並增加查緝困難，危害財產安全及社會秩序之穩定，兼衡被
    告為國中畢業之智識程度、被害人所受損害，及被告坦承犯
    行之犯後態度等一切情狀，量處如主文所示之刑，並諭知易
    科罰金之折算標準，以資懲戒。
據上論斷，應依刑事訴訟法第273 條之1 第1 項、第299 條第1
項前段，刑法第30條第1 項、第2 項、第339 條第1 項、第55條
、第47條第1 項、第41條第1 項前段，刑法施行法第1 條之1 第
1項 、第2 項前段，判決如主文。
本案經檢察官蔡奇曉到庭執行職務。
中    華    民    國    99    年    6     月    1    日
                刑事第九庭      法  官  黃立昌
以上正本證明與原本無異。
如不服本判決應於收受判決後10日內向本院提出上訴書狀，並應
敘述具體理由。其未敘述上訴理由者，應於上訴期間屆滿後20日
內向本院補提理由書( 均須按他造當事人之人數附繕本) 「切勿
逕送上級法院」。
                                書記官  張懿昀
中    華    民    國    99    年    6     月    2     日
附錄論罪科刑依據之法條：
中華民國刑法第339條(普通詐欺罪)
意圖為自己或第三人不法之所有，以詐術使人將本人或第三人之
物交付者，處五年以下有期徒刑、拘役或科或併科一千元以下罰
金。
以前項方法得財產上不法之利益或使第三人得之者，亦同。
前二項之未遂犯罰之。

司法院資訊處製作；財團法人民間司法改革基金會備份。
